【裁判字號】    95,訴,249
【裁判日期】    950428
【裁判案由】    毒品危害防制條例
【裁判全文】
臺灣基隆地方法院刑事判決               95年度訴字第249號
公  訴  人  臺灣基隆地方法院檢察署檢察官
被      告  乙○○
上列被告因毒品危害防制條例案件，經檢察官提起公訴（95年度
毒偵字第535 號），被告並為有罪陳述，本院合議庭乃裁定由受
命法官獨任以簡式審判程序進行審理，並判決如下：
    主  文
乙○○施用第一級毒品，處有期徒刑陸月，如易科罰金，以佰
元折算壹日，扣案之第一級毒品海洛因壹包（驗餘後淨重零點壹
伍公克）沒收銷燬；又施用第二級毒品，處有期徒刑月，如易
科罰金，以佰元折算壹日。應執行有期徒刑捌月，如易科罰金
，以佰元折算壹日，扣案之第一級毒品海洛因壹包（驗餘後淨
重零點壹伍公克）沒收銷燬。
    事  實
一、乙○○前因施用毒品案件，經觀察、勒戒後，認無繼續施用
    毒品之傾向，於民國92年12月19日經釋放出所，並由臺灣基
    隆地方法院檢察署檢察官於92年12月19日，以92年度毒偵字
    第880、988號為不起訴處分確定。
二、乙○○猶不思戒除毒癮，於觀察勒戒之毒癮戒斷療程執行完
    畢後五年以內，復分別基於施用第一級毒品海洛因、第二級
    毒品甲基安非他命之犯意，於95年1 月19日晚間6、7時許，
    在基隆市○○區○○路53巷7 號其住處，分別以將稀釋後之
    海洛因置入注射針筒內再持以施打血管之方式，施用第一級
    毒品海洛因1 次；又以將甲基安非他命置於燈泡內燒烤使生
    霧化白煙再以口鼻吸食之方式，施用第二級毒品甲基安非他
    命1 次。嗣為警於95年1 月20日凌晨2 時50分許，在基隆市
    ○○○路、仁五路口盤查查獲，並扣得乙○○所有之第一級
    毒品海洛因1 包（驗餘後淨重0.15公克），經採其尿液送驗
    ，結果呈嗎啡（海洛因代謝後尿液檢出成份）、甲基安非他
    命陽性反應，始知上情。
三、案經基隆市警察局第一分局移送臺灣基隆地方法院檢察署檢
    察官偵查起訴。
    理  由
壹、程序事項
    本案被告乙○○所犯者非為死刑、無期徒刑、最輕本刑為三
    年以上有期徒刑之罪或高等法院管轄第一審案件，其於準備
    程序進行中，先就被訴事實為有罪之陳述，經告知其簡式審
    判程序之旨，並聽取公訴人、被告之意見後，本院業已依刑
    事訴訟法第二百七十三條之一第一項規定，裁定由受命法官
    獨任以簡式審判程序進行本案之審理。
貳、實體事項
一、前揭事實業據被告乙○○於本院審理時坦承不諱，並有第一
    級毒品海洛因1 包（驗餘後淨重0.15公克）扣案暨法務部調
    查局95年3 月10日調科壹字第320003564 號鑑定通知書正本
    1 紙在卷可佐；而被告為警查獲後所採集之尿液檢體，經基
    隆市警察局第一分局送請昭信科技顧問股份有限公司以氣相
    層析質譜儀法為確認檢驗之結果，呈嗎啡（海洛因代謝後尿
    液檢出成份）、甲基安非他命陽性反應，此亦有昭信科技顧
    問股份有限公司95年2 月13日濫用藥物尿液檢體檢驗報告正
    本1 紙暨基隆市警察局第一分局偵辦毒品案件尿液檢體對照
    表正本1 件在卷可考；參之以酵素免疫分析或薄層定性分析
    等方式為初步篩檢者，檢驗結果雖有相當程度偽陽性之可能
    ，然以氣（液）相層析、質譜分析之儀器為交叉確認者，檢
    驗結果出現偽陽性之機率則極低，因而具有公信力，核足為
    對涉嫌人不利之認定；暨一般人注射海洛因經體內吸收代謝
    約30分鐘以後，乃轉換以嗎啡為主要成份（主要型態），陸
    續隨尿液排出體外，並以最初6 至12小時之排泄量最多。若
    以日計，約有80% 之毒品代謝物（嗎啡），可在注射後24小
    時以內隨尿液排出體外，至其他剩餘劑量則可在數日內分別
    隨尿液排出體外；又安非他命類經口服投與後，70% 約於24
    小時以內自尿液中排出，90% 則於96小時以內自尿液中排出
    ，是實務目前固衡常以尿液檢測判斷受驗者曾否施用毒品，
    惟鑑於國內現階段針對尿液所檢測者，僅為該尿液是否呈安
    非他命類陽性反應而已，至其實際投與量之多寡，則每因安
    非他命之檢出與個人投與方式、投與量、體質、採尿時間，
    乃至檢驗儀器之精密度等諸多因素息息相關，而無從憑以精
    確推斷，遑論進而據以回推（自受驗者採集尿液之時間回推
    ）其精確之投與時間。然則，自受驗者口服投與後所得檢測
    出安非他命之通常時間推斷，其投與時間距離其採尿時間最
    長可能不會超過4 日。此復曾經法務部調查局以90年4 月12
    日陸(一)字第90133335號函、行政院衛生署藥物食品檢驗局
    以81年2 月8 日（）藥檢壹字第001156號函釋在案。勾稽
    以觀，足見被告上揭任意性之自白，與事實相符，堪可採信
    。又被告前因施用毒品案件，經觀察、勒戒後，認無繼續施
    用毒品之傾向，於92年12月19日經釋放出所，並由臺灣基隆
    地方法院檢察署檢察官於92年12月19日，以92年度毒偵字第
    880、988號為不起訴處分確定等情，並有臺灣高等法院被告
    前案紀錄表、前揭不起訴處分書附卷可考。綜上所陳，本案
    事證明確，被告於觀察勒戒之戒毒療程執行完畢後，五年以
    內再犯施用毒品之犯行，堪可認定，應依法論科。
二、論罪科刑：
  (一)查海洛因、安非他命類分別係毒品危害防制條例所列管之第
    一級、第二級毒品，此為該條例第二條第二項第一款、第二
    款所明定。按犯毒品危害防制條例第十條之罪（施用毒品罪
    ）者，檢察官應聲請法院裁定，令被告入勒戒處所觀察、勒
    戒，經勒戒處所陳報，認受觀察、勒戒人無繼續施用毒品傾
    向者，應即釋放，並為不起訴之處分；認有繼續施用毒品傾
    向者，即應聲請法院裁定令入戒治處所強制戒治，俟強制戒
    治期滿釋放，再為不起訴之處分。惟依上揭規定觀察勒戒或
    強制戒治執行完畢釋放後，五年內再犯毒品危害防制條例第
    十條之罪（施用毒品罪）者，檢察官即應依法追訴，毒品危
    害防制條例第二十條第一項、第二項、第二十三條第二項分
    別定有明文。
  (二)核被告於觀察勒戒之戒毒療程執行完畢後，五年以內再犯施
    用第一級毒品海洛因、第二級毒品安非他命類之行為，係犯
    毒品危害防制條例第十條第一項之施用第一級毒品罪、同條
    第二項之施用第二級毒品罪。被告持有第一級毒品海洛因、
    第二級毒品安非他命類之低度行為，應分別為施用第一級、
    第二級毒品之高度行為所吸收，均不另論罪。又起訴書雖誤
    繕被告施用毒品之時地，然此業據蒞庭檢察官於未變動其社
    會基本事實同一性之前提下，當庭更正如本判決事實欄之所
    載，本於檢察一體之原則，本院當以蒞庭檢察官所到庭更正
    者，為起訴所指之犯罪時地。被告所犯上開二罪，犯意各別
    ，行為互殊，應予分論併罰。本院審酌被告犯罪之動機、吸
    食頻率、曾有施用毒品之前科仍不知戒除，惟慮及其犯後坦
    承犯行、所犯乃戕害自己身心健康，尚未危及他人等一切情
    狀，分別量處如主文所示之刑，併諭知易科罰金之折算標準
    暨定其應執行之刑。
  (三)扣案白粉1 包（驗餘後淨重0.15公克），核屬毒品危害防制
    條例所明定列管之第一級毒品海洛因，此有法務部調查局95
    年3 月10日調科壹字第320003564 號鑑定通知書正本1 紙在
    卷可考，是自應依毒品危害防制條例第十八條第一項前段規
    定，宣告沒收併銷燬之。
據上論斷，應依刑事訴訟法第二百七十三條之一第一項、第二百
九十九條第一項前段，毒品危害防制條例第二十三條第二項、第
十條第一項、第二項、第十八條第一項前段，刑法第十一條、第
四十一條第一項前段、第五十一條第五款，罰金罰鍰提高標準條
例第二條，判決如主文。
本案經檢察官甲○○到庭執行職務。
中    華    民    國    95    年    4     月    28    日
                  刑事第三庭法  官  王慧惠
以上正本證明與原本無異。
對於本件判決如有不服，應於收受送達後10日內，向本院提出上
訴書狀，上訴於臺灣高等法院，並按他造當事人之人數附具繕本
。
中    華    民    國    95    年    4     月    28    日
                            書記官  王一芳
附錄論罪法條
毒品危害防制條例第10條第1項、第2項
施用第一級毒品者，處 6 月以上 5 年以下有期徒刑。
施用第二級毒品者，處 3 年以下有期徒刑。


司法院資訊處製作；財團法人民間司法改革基金會備份。
